臺灣臺北地方法院民事裁定　　　　　　　93年度訴字第2811號
　　原　　　告　中華電信股份有限公司國際電信分公司
　　法定代理人　甲○○
　　訴訟代理人　張良律師
　　　　　　　　蔡亞寧律師
　　被　　　告　翁敏欽即翁敏欽建築師事務所
　　訴訟代理人　吳志勇律師
當事人間請求確認債權不存在事件，本院裁定如下：
    主  文
原告之訴駁回。
訴訟費用由原告負擔。
    理  由
一、按仲裁人之判斷，於當事人間，與法院之確定判決，有同一
    效力。仲裁法第37條第1 項定有明文。次按有仲裁法第38條
    第2 款「仲裁判斷書應附理由而未附者。但經仲裁庭補正後
    ，不在此限。」之情形，得依該法第40條第1 項第1 款規定
    提起撤銷仲裁判斷之訴，其所謂仲裁判斷書應附理由而未附
    者，係指當事人未約定仲裁判斷書無庸記載理由，仲裁判斷
    書本應記載理由，而未附理由者而言，如仲裁判斷書已附有
    理由，縱其理由不備，亦非仲裁判斷書未附理由。最高法院
    90台上589 號判決參照。準此以觀，若仲裁判斷僅有主文而
    未附理由時，亦僅構成仲裁法第40條第1 項第1 款得提起撤
    銷仲裁判斷之訴之事由，而非該仲裁判斷完全不存在。故在
    仲裁判斷遭法院撤銷前，於當事人間，就該仲裁事件與法院
    之確定判決，有同一效力，當事人仍受其拘束不得再行起訴
    ，當事人如就同一訴訟標的再行起訴，應認為已構成民事訴
    訟法第249 條第1 項第7 款之「訴訟標的為確定判決之效力
    所及」之情形，法院應以裁定駁回之。
二、原告起訴主張略以：原告於民國89年6 月5 日委託被告辦理
    「台北衛星通信維運中心新建工程」之規劃設計監造事宜，
    雙方並簽訂委託契約。嗣因原告於90年10月19日發函被告終
    止契約，終止後雙方就該設計酬金之債權額有所爭執，曾向
    中華民國仲裁協會聲請仲裁，該仲裁庭於92年9 月1 日組成
    ，依法應於93年6 月1 日作出判斷書，仲裁庭雖於93年4 月
    1 日作出判斷主文，惟迄至93年6 月8 日原告起訴之日止，
    仲裁庭未作出仲裁判斷書。按仲裁法第21條第3 項之「未作
    成判斷書」，係指未作成依仲裁法第33條規定法定必要記載
    要件之判斷書而言，非指「判斷主文」。因此，只要仲裁庭
    逾期未作成判斷書，當事人即得逕行起訴，為此聲明確認被
    告對原告就「台北衛星通信維運中心新建工程」之規劃設計
    酬金，於超過新台幣（下同）34萬1987元以外之債權不存在
    云云。經查：仲裁法第21條第3 項固規定「仲裁庭逾第1項
    期間未作成判斷書者，除強制仲裁事件外，當事人得逕行起
    訴或聲請續行訴訟。其經當事人起訴或聲請續行訴訟者，仲
    裁程序視為終結。」。惟此所謂「未作成判斷書」應指仲裁
    庭未作成仲裁判斷而言，若仲裁庭已將判斷主文通知當事人
    ，因仲裁爭議事件過於複雜或其他事由，仲裁庭作成判斷書
    必須較長時間始能完成，當事人之一造因已得知判斷評議結
    果不利於己，倘以其判斷書逾期尚未作成為由，逕行起訴，
    致使判斷書失其效力，不但浪費冗長仲裁程序，且對判斷有
    利之一造亦屬不公。再參酌首揭說明，縱仲裁判斷僅有主文
    而未附理由時，亦僅構成仲裁法第40條第1 項第1 款得提起
    撤銷仲裁判斷之訴之事由，而非該仲裁判斷不存在。查本件
    因原告終止契約後就該設計酬金之債權額有所爭執，被告業
    已向中華民國仲裁協會聲請仲裁請求原告給付879 萬3095元
    及自聲請書繕本送達翌日起至清償日止按年息5%計算之利息
    ，該仲裁庭於92年9 月1 日組成，於93年4 月1 日作成判斷
    主文書，判斷主文為原告應給付被告499 萬2759元及自92年
    7 月22日起至清償日止按年息5%計算之利息，被告其餘之請
    求駁回，並於同年6 月9 日作成仲裁判斷書原本，此有中華
    民國仲裁協會92年度仲聲信字第095 號仲裁判斷書及93年8
    月5 日（93）年仲業字第932073號函附卷可稽，亦為兩造所
    不爭執。本件仲裁事件既經作成仲裁判斷，在該仲裁判斷未
    經撤銷前，當事人仍受該仲裁判斷之拘束，而不得再行起訴
    ，原告就本件同一訴訟標的之內容復提起同一訴訟即本件確
    認之訴，應認其起訴已違反一事不再理原則，依民事訴訟法
    第249條第1項第7款裁定駁回之。
三、依民事訴訟法第249 條第1 項第7 款、第95條、第78條裁定
    如主文。
中　　華　　民　　　國　　94　　年　　1 　月　　10　　日
                    民事第4 庭  法  官    薛中興
正本係照原本作成
如對本裁定不服，得於裁定送達後10日內向本院提出抗告狀，並
應繳納抗告費新台幣1000元。
中　　華　　民　　　國　　94　　年　　1 　月　　10　　日
                                書記官    薛德芬
